臺灣臺北地方法院交通事件裁定　　 100年度交聲字第1467號
原處分機關　臺北市交通事件裁決所
異 議人 即
受 處分 人　莊秋紫
上列異議人即受處分人因違反道路交通管理處罰條例事件，對於
臺北市交通事件裁決所民國100年5月3日所為之處分（原處分案
號：北市裁申字第裁22-AOOYGP208號），聲明異議，本院裁定如
下:
    主  文
異議駁回。
    理  由
一、原處分意旨略以：異議人即受處分人（下稱異議人）所有之
    車號0291-RZ號自用一般小客車（下稱系爭自小客車），於
    民國100年1月13日23時許，於臺北市○○區○○路處，因有
    「汽車駕駛人駕駛汽車肇事，無人受傷或死亡而未依規定處
    置」之違規事由，經臺北市政府警察局內湖分局交通分隊（
    下簡稱舉發單位）於100年2月11日掣發掌電字第AOOYGP208
    號舉發違反道路交通管理事件通知單（下稱系爭舉發通知單
    ）逕行舉發，嗣原處分機關於100年5月3日以北市裁申字第
    裁22-AO OYGP208號違反道路交通管理事件裁決書，依道路
    交通管理處罰條例第62條第1項規定，裁處罰鍰新臺幣（下
    同）1千元等語。
二、異議意旨則略以：異議人於100年1月13日23時許在臺北市○
    ○區○○路33巷2號前路邊停車，因倒車視線障礙，不慎將
    後方機車（051-CLQ，下稱系爭機車）撞倒，異議人將車輛
    停妥後隨即將之扶正，雖未察覺明顯損壞，但恐車主有不同
    認知，故有放置聯絡方式之想，但終未為之，惟未將系爭自
    小客車駛離，保留相鄰之現場，若機車車主認有聯絡之必要
    ，可輕易發現系爭自小客車為肇事車輛，異議人記下系爭機
    車車號後，始離開現場，當晚亦多次回到現場，但均未碰見
    系爭機車車主。異議人於翌日開車上班，系爭機車已不在現
    場，警方於100年1月15日23時以電話通知異議人應於隔日至
    派出所說明事故過程，異議人於同月16日前往派出所備案，
    並通知保險公司與系爭機車車主聯繫嗣亦完成賠償和解。詎
    員警仍掣發系爭舉發通知單並寄送予異議人。異議人於案發
    時已盡力保持現場，以便系爭機車車主輕易察覺並聯絡異議
    人，與道路交通管理處罰條例第62條之「未依規定處置」似
    有未符，且舉發員警於本件圓滿處理後仍逕行舉發異議人違
    規，亦忽略當事人陳述權益，對異議人為不公平之裁罰等語
    。
三、經查：
  (一)異議人於上開時地駕駛系爭自小客車，於倒車時不慎撞及停
    放於後方之系爭機車，致系爭機車倒地受損而肇事，嗣異議
    人仍繼續將系爭自小客車予以停妥並自行離去，且未通知警
    察機關前往處理一情，除據異議人所不爭執外，且有系爭舉
    發通知單、和解書、臺北市政府警察局內湖分局100年3月24
    日北市警內分交字第10030476900號函及同年6月10日000000
    00000號函暨所檢附道路交通事故調查報告表、道路交通事
    故現場圖、道路交通事故補充資料表、談話紀錄表各1份及
    照片8幀在卷可稽（見本院卷第5頁、第10頁、第12頁至第18
    頁、第20頁至第23頁），是此部分事實，應堪認定。
  (二)且按汽車駕駛人駕駛汽車肇事，無人受傷或死亡而未依規定
    處置，處1千元以上3千元以下罰鍰，道路交通管理處罰條例
    第62條第1項前段定有明文；又汽車駕駛人有上開違規行為
    ，經警察機關舉發而於舉發違反道路交通管理事件通知單所
    載之應到案日期前，自動繳納罰鍰或到案聽候裁決者，處最
    低額罰鍰1千元，違反道路交通管理事件統一裁罰基準表亦
    有明文。而道路交通管理處罰條例第62條第1項規定所稱「
    依規定處置」，係指道路交通事故處理辦法第3條所示：「
    發生道路交通事故，駕駛人或肇事人應先為下列處置：一事
    故地點在車道或路肩者，應在適當距離處豎立車輛故障標誌
    或其他明顯警告設施，事故現場排除後應即撤除。二有受傷
    者，應迅予救護，並儘速通知消防機關。三發生火災者，應
    迅予撲救，防止災情擴大，並儘速通知消防機關。四不得任
    意移動肇事車輛及現場痕跡證據。但無人傷亡且車輛尚能行
    駛，或有人受傷且當事人均同意移置車輛時，應先標繪車輛
    位置及現場痕跡證據後，將車輛移置不妨礙交通之處所。五
    通知警察機關。但無人受傷或死亡且當事人當場自行和解者
    ，不在此限」，而道路交通管理處罰條例第62條第1項，課
    予駕駛人肇事後為適當處置義務，立法目的在於保存肇事現
    場相關證據，俾日後釐清肇事責任歸屬，是肇事駕駛人應視
    現場具體情形，依上開規定為必要處置。而於無人傷亡且車
    輛尚能行駛之情形，無論肇事責任誰屬，均有義務停留肇事
    現場，縱未立刻與對造當事人會晤，亦應採取必要措施，並
    即向警察機關報告，以維己身及對造權益，並釐清肇事責任
    。
  (三)如前所述，異議人駕駛系爭自小客車，於倒車時不慎撞及後
    方停放之系爭機車，致系爭機車倒地受損，該事故確因異議
    人所起，異議人自有肇事情事，先予敘明。而異議人既己肇
    事，且未當場會晤系爭機車所有人並和解，依前開道路交通
    事故處理辦法第3條規定，為釐清肇事責任歸屬，並維己身
    及系爭機車所有人權益，異議人即應立即向警察機關報告，
    始屬的論。詎異議人捨此不為，仍於停妥系爭自小客車後逕
    自離去。又縱異議人所停放位置即在系爭機車旁，然系爭機
    車所有人仍係於報案後，復經調閱監視器錄影光碟後，始確
    認系爭機車之毀損為異議人所肇致，故本件已有勞費系爭機
    車所有人另行查證始能釐清肇事責任歸屬情事，異議人之肇
    事後未依規定處置之違規情事，已彰彰明甚，此並不因異議
    人於系爭機車所有人查證屬異議人所為並報警後，經警通知
    前往，始再行通知保險公司進行理賠而有所不同。再異議人
    雖辯稱於肇事後，曾欲留置聯絡方式且當晚有數次回到現場
    ，然此均無礙於異議人肇事後確未通知警察機關前往處理之
    違規情節，而無從做為有利於異議人之認定依據。至異議人
    本件所涉，因未有致人於死或受傷情事，復未經舉發單位認
    定有「逃逸」情事，而未構成道路交通管理處罰條例第62條
    第1項所指之「逃逸」，亦與刑法所規定之「肇事逃逸」有
    間，異議人認舉發員警自始未告知其所為已構成「肇事逃逸
    」，自有誤會，併此敘明。
  (四)基上，本件事證明確，異議人違規行為堪以認定，自應依法
    裁罰。
四、綜上，本件異議人「駕駛系爭自小客車肇事，無人受傷或死
    亡而未依規定處置」之違規行為，事證明確，洵堪認定。從
    而，原處分機關依前揭道路交通管理處罰條例第62條第1項
    之規定，裁處異議人罰鍰1千元，於法並無不合。本件異議
    人之異議為無理由，應予駁回。
據上論斷，應依道路交通管理處罰條例第87條第2項，道路交通
事件處理辦法第18條，裁定如主文。
中    華    民    國   100    年    8     月    3     日
                  臺灣臺北地方法院交通法庭
                              法  官  古瑞君
以上正本證明與原本無異。
如不服本裁定應於送達後5日內向本院提出抗告狀。
                              書記官  莊宜諳
中    華    民    國   100    年    8     月    3     日